臺灣臺北地方法院民事簡易判決
111年度北簡字第9760號
原      告    南山產物保險股份有限公司

法定代理人    蔡漢凌  
訴訟代理人    洪啟軒  
兼送達代收人  黃嘉德  
被      告    吳哲豪  

              大都會汽車客運股份有限公司

法定代理人    李博文  
訴訟代理人    温修維  
              李景文  
上列當事人間請求侵權行為損害賠償(交通)事件，本院於民國11
1年10月11日言詞辯論終結，判決如下︰
    主  文
被告應連帶給付原告新臺幣肆萬貳仟參佰貳拾肆元，及自民國一
百一十一年八月九日起至清償日止，按週年利率百分之五計算之
利息。
原告其餘之訴駁回。
訴訟費用新臺幣壹仟貳佰貳拾元由被告連帶負擔十分之七，餘由
原告負擔。
本判決第一項得假執行。但被告以新臺幣肆萬貳仟參佰貳拾肆元
為原告預供擔保，得免為假執行。 
    事實及理由
一、按因侵權行為涉訟者，得由行為地之法院管轄，民事訴訟法
    第15條第1項定有明文。經查，本件侵權行為地在臺北市萬
    華區中華路1段與洛陽街口，有道路交通事故現場圖及道路
    交通事故初步分析研判表可稽（見本院卷第35、36頁），本
    院自有管轄權。次按訴狀送達後，原告不得將原訴變更或追
    加他訴，但請求之基礎事實同一、不甚礙被告之防禦及訴訟
    之終結者，不在此限，民事訴訟法第255條第1項第2款、第7
    款定有明文。查原告原起訴聲明為：被告應給付原告新臺幣
    （下同）114,936元，及自起訴狀繕本送達翌日起至清償日
    止，按週年利率5%計算之利息（見本院卷第9頁），嗣於訴
    訟中，追加被告大都會汽車客運股份有限公司（下稱大都會
    客運公司），並確定變更聲明為：被告甲○○應與追加被告大
    都會客運公司連帶給付原告114,936元，及自追加起訴狀繕
    本送達最後一位被告翌日起至清償日止，按週年利率5%計算
    之利息，亦有民事追加起訴狀、言詞辯論筆錄可憑(見本院
    卷67、99頁)，亦係基於后述同一道路交通事故侵權行為事
    實，且不甚礙被告防禦及訴訟終結，依上開規定，自應准許
    ，合先敘明。又被告甲○○經合法通知，未於言詞辯論期日到
    場，核無民事訴訟法第386條所列各款情事，爰依原告之聲
    請，就被告甲○○由其一造辯論而為判決，均合先敘明。
二、原告主張：被告甲○○於民國109年9月30日16時23分許，駕駛
    車號000-00號營業用大客車，行經臺北市萬華區中華路1段
    與洛陽街口時，因變換車道未讓直行車先行，致撞及原告承
    保之訴外人即被保險人李依珊所有、而由訴外人毛潔操駕駛
    之車號000-0000號自用小客車（下稱系爭車輛），造成系爭
    車輛受損，嗣系爭車輛經送修後，計支出114,936元（含工
    資費用22,818元、烤漆費用31,592元、零件費用60,526元）
    ，業經原告依保險契約理賠，依保險法第53條取得代位求償
    權，又被告大都會客運公司為被告甲○○之僱用人，應連帶負
    損害賠償責任，爰依保險法第53條、民法第184條第1項前段
    、第191條之2、第188條第1項前段規定，提起本件訴訟等語
    ，並聲明：被告應連帶給付原告114,936元，及自追加起訴
    狀繕本送達最後一位被告翌日起至清償日止，按週年利率5%
    計算之利息。
三、被告甲○○未於言詞辯論期日到場，亦未提出書狀答辯。
四、被告大都會客運公司則以：本件零件應予折舊，且原告也有
    過失，對於原告主張過失比例各為3成、7成不爭執等語，資
    為抗辯，並聲明：原告之訴駁回。
五、得心證之理由：
  ㈠本件原告主張被告甲○○於上開時、地駕駛車號000-00號營業
    用大客車，因變換車道未讓直行車先行，而撞及系爭車輛，
    造成系爭車輛受損；原告已賠付系爭車輛修復費用等情，業
    據其提出與所述相符之汽車保險理算書、汽車保險理賠申請
    書、駕照、系爭車輛行車執照、道路交通事故當事人登記聯
    單、估價單、車輛受損照片、統一發票等（見本院卷第13-3
    1頁）為證，並有本院依職權向臺北市政府警察局交通警察
    大隊調閱道路交通事故初步分析研判表、道路交通事故現場
    圖、道路交通事故補充資料表、A3類道路交通事故調查紀錄
    表、道路交通事故當事人登記聯單、道路交通事故照片黏貼
    紀錄表為憑（見本院卷第35-47頁），應堪信為真實。
  ㈡本件依被告大都會客運公司提出之臺北市車輛行車事故鑑定
    委員會鑑定認「一、甲○○駕駛330-FR營大客車（A車）：變
    換車道未讓直行車先行（肇事主因）。二、毛潔操駕駛ATF-
    5213號自小客車（B車）：未保持行車安全間隔（肇事次因
    ）」，有鑑定意見書可稽（見本院卷第93-95頁），是依上
    開鑑定意見書，認被告甲○○駕駛車號000-00號營業用大客車
    變換車道未讓直行車先行，毛潔操駕駛系爭車輛未保持行車
    安全間隔，分別為肇事主因及次因，本院佐以前揭道路交通
    事故現場圖、道路交通事故補充資料表、A3類道路交通事故
    調查紀錄表、道路交通事故當事人登記聯單、道路交通事故
    照片黏貼紀錄表等，認被告甲○○駕駛前揭營業用大客車變換
    車道未讓直行車先行，毛潔操駕駛系爭車輛未保持行車安全
    間隔，分別為肇事主因及次因，應各負擔70%及30％過失責任
    。
  ㈢按因故意或過失不法侵害他人之權利者，負損害賠償責任；
    受僱人因執行職務，不法侵害他人之權利者，由僱用人與行
    為人連帶負損害賠償責任，民法第184條第1項前段、第188
    條第1項前段。又汽車變換車道時，應讓直行車先行，並注
    意安全距離道路交通安全規則第98條第1項第6款定有明文。
    另依保險法第53條第1項規定，被保險人因保險人應負保險
    責任之損失發生，而對於第三人有損失賠償請求權者，保險
    人得於給付賠償金額後，代位行使被保險人對於第三人之請
    求權；但其所請求之數額，以不逾賠償金額為限。本件被告
    甲○○駕駛前開營業用大客車，變換車道未讓直行車先行致車
    禍肇事，已如上述，依民法第184條第1項前段規定，被告甲
    ○○自應負侵權行為損害賠償責任，被告大都會客運公司為被
    告甲○○之僱用人，依民法第188條第1項前段規定，應與被告
    甲○○連帶負損害賠償責任。原告既承保系爭車輛並已給付賠
    償金額，揆諸保險法第53條第1項規定，即得代位行使對被
    告之侵權行為損害賠償請求權。
  ㈣次按不法毀損他人之物者，應向被害人賠償其物因毀損所減
    少之價值，為民法第196條所明定。而所謂請求賠償物被毀
    損所減少之價額，得以修復費用為估定標準，但以必要者為
    限，例如修理材料以新品換舊品，應予折舊（參見最高法院
    77年度第9次民事庭會議決議）。經查，原告主張系爭車輛
    必要修繕費用包括工資費用22,818元、烤漆費用31,592元、
    零件費用60,526元等情，業據其提出估價單、統一發票為證
    （見本院卷第23-25、31頁），依前揭說明，系爭車輛之修
    復既以新零件更換被毀損之舊零件，自應將零件折舊部分予
    以扣除。而依行政院所頒「固定資產耐用年數表」及「固定
    資產折舊率表」之規定，自用小客車之耐用年數為5年，依
    定率遞減法每年折舊369/1000，且固定資產提列折舊採用定
    率遞減法則者，以1年為計算單位，其使用期限未滿1年者，
    按實際使用之月數相當於全年之比例計算之，不滿1月者，
    以1月計，其最後1年之折舊額，加歷年折舊累計額，其總和
    不得超過該資產成本原額之9/10。準此，系爭車輛出廠日為
    103年10月，有系爭車輛行車執照足憑（見本院卷第19頁）
    ，至事故發生日即109年9月30日止，實際使用年數已逾5年
    ，故系爭車輛零件費用扣除折舊後之費用為6,053元（計算
    式：60526×10%＝6053，元以下四捨五入），並加計工資費用
    22,818元、烤漆費用31,592元，系爭車輛修復費用為60,463
    元（計算式：6053+22818+31592＝60463）。
  ㈤又按損害之發生或擴大，被害人與有過失者，法院得減輕賠
    償金額，或免除之，民法第217條第1項定有明文。本件經考
    量兩造過失之輕重，認被告與原告應各負70%及30％過失責任
    ，已如前述，是系爭車輛所受損害即應扣除30%賠償責任，
    經扣除後，原告得請求金額為42,324元【計算式：60463×（
    1-30%）＝42324】。
  ㈥末按遲延之債務，以支付金錢為標的者，債權人得請求依法
    定利率計算之遲延利息；應付利息之債務，其利率未經約定
    ，亦無法律可據者，週年利率為百分之五；給付無確定期限
    者，債務人於債權人得請求給付時，經其催告而未為給付，
    自受催告時起，負遲延責任。其經債權人起訴而送達訴狀，
    或依督促程序送達支付命令，或為其他相類之行為者，與催
    告有同一之效力，民法第233條第1項前段、第203條、第229
    條第2項分別有明文規定。本件原告之請求，核屬無確定期
    限之給付，自應經原告催告未為給付，被告始負遲延責任。
    準此，原告請求被告給付自追加起訴狀繕本送達最後一位被
    告翌日即111年8月9日（見本院卷第75、77頁）起至清償日
    止，按週年利率5%計算之利息，核無不合，併予准許。
六、綜上所述，原告據以提起本訴，請求被告連帶給付42,324元
    ，及自追加起訴狀繕本送達最後一位被告翌日即111年8 月9
    日起至清償日止，按週年利率5%計算之利息，為有理由，應
    予准許，逾此範圍，則無理由。
七、本件原告勝訴部分係就民事訴訟法第427條訴訟適用簡易程
    序所為被告敗訴之判決，依同法第389條第1項第3款規定，
    應依職權宣告假執行，並依同法第392條第2項規定，依聲請
    宣告被告預供擔保，得免為假執行。
八、本件事證已臻明確，兩造其餘攻擊防禦方法及證據，核與判
    決之結果不生影響，爰不一一論列，併此敘明。
九、訴訟費用負擔之依據：民事訴訟法第79條、第85條第2項。
    本件訴訟費用額，依後附計算書確定如主文第3項所示金額
    。
中　　華　　民　　國　　111 　年　　11　 　月　　2　 日 
                  臺北簡易庭  法  官　陳仁傑 
以上正本證明與原本無異。
如不服本判決，應於判決送達後20日內向本庭（臺北市○○區○
○○路0段000巷0號）提出上訴狀。（須按他造當事人之人數附
繕本）。如委任律師提起上訴者，應一併繳納上訴審裁判費。 
中　　華　　民　　國　　111 　年　　11　　月　　2　　日 
                              書記官　黃進傑
  計　算　書
項　　　　目             金 　額（新臺幣）　　   備註
第一審裁判費　　　            1,220元 
合　　　　計　　　            1,220元